【裁判字號】    94,訴,1233
【裁判日期】    950406
【裁判案由】    綜合所得稅
【裁判全文】
臺北高等行政法院判決
                                     94年度訴字第01233號
                              .
原      告  甲○○
訴訟代理人  陳志堅  會計師
被      告  財政部臺灣省北區國稅局
代  表  人  許虞哲（局長）
訴訟代理人  丙○○
            乙○○
上列當事人間因綜合所得稅事件，原告不服財政部中華民國94年
1月11日台財訴字第09313536170號訴願決定，提起行政訴訟。
本院判決如下：
    主  文
原告之訴駁回。
訴訟費用由原告負擔。
    事  實
一、事實概要：原告89年度綜合所得稅結算申報案，原列報綜合
    所得總額為新台幣（下同）272,839元，綜合所得淨額為0元
    。被告初查核定其配偶郭紹彬（於89年9月死亡）源自全美
    昌營造股份有限公司（下稱全美昌公司）78年至85年度止累
    積未分配盈餘，強制歸戶之營利所得16,274,778元，併課其
    當年度綜合所得稅，核定綜合所得總額為16,643,736元，淨
    額為16,183,802元，補徵稅額5,815,639元。原告不服，申
    經復查結果，未獲變更，提起訴願亦經決定駁回後，遂提起
    本件行政訴訟。
二、兩造聲明：
    (一)原告聲明：訴願決定、原處分（復查決定）均撤銷。
    (二)被告聲明：駁回原告之訴。
三、兩造之爭點：原告是否因拋棄繼承而免除夫妻合併申報繳納
                所得稅之義務？本件是否逾核課期間？及全美
                昌公司截至85年底，有無應強制歸戶之累積未
                分配盈餘？
    (一)原告主張之理由：
      1.依民法1174條、1175條及法務部81年3月4日函，拋棄繼
        承效力及於私法上及公法上一切債務，是為保護配偶及
        繼承人的固有財產所訂，所得稅法71條之1配偶合併申
        報規定並非拋棄繼承實體效力的特別規定，僅為申報所
        得稅之程序規定，此由該條文編訂在所得稅法第四章「
        稽徵程序」之體系解釋及大法官釋字第318號解釋意旨
        ：「…納稅義務人應與其有所得之配偶及其他受扶養之
        親屬合併申報課稅之規定，乃以減少申報及稽徵件數，
        節省徵納雙方勞費為目的。…惟合併課稅時，如納稅義
        務人與其有所得之配偶及其他受扶養之親屬合併計算稅
        額，較之單獨計算稅額，增加其稅負者，即與租稅公平
        原則有所不符。」甚明，故原告配偶郭紹彬在89年9 月
        過逝時，原告及其他繼承人均已拋棄對於全美昌公司股
        份之繼承，營利所得是因為持有公司股份才發生，在被
        告所謂歸戶年度時原告已無持股，拋棄繼承的效力及於
        所得稅債務，原告對配偶的稅負並無繳納義務。
      2.按所得稅法76條之1的立法精神，全美昌公司各年度的
        未分配盈餘應以各核定盈餘發生年度的次一年度為歸戶
        年度，被告強制歸戶之各年度盈餘中，屬於83年度（含
        ）以前的未分配盈餘，核已超過核課期間。若按被告機
        關自發現年度及通知的方式起算核課期間，無異於無限
        制的延長核課期間，以行政解釋不當擴充租稅債務成立
        的時間，有違租稅法律主義。
      3.被告一直以全美昌公司78年至82年虛報薪資，未能提示
        帳證為理由否准所有年度適用。但全美昌虛報薪資情事
        係在78年至82年，83年度以後的申報案件，甚至連被告
        機關也未發現有虛報薪資的情事，依據所得稅法83 條
        及查核準則第111第1項3款的規定，就是在「未提示」
        帳證的情況下適用，不可以偏概全，一直以未提示薪資
        帳證為理由而排除所有年度適用。原告主張原核定屬於
        83年以後按同業利潤率所核定增加的所得均應減除。
      4.再查，罰鍰、滯納金和營利事業所得稅為相同性質之租
        稅債務，罰鍰、滯納金係由營利事業所得稅所衍生，以
        上債務均屬於全美昌公司應負的租稅債務，營利事業所
        得稅既然依法可於未分配盈餘減除，罰鍰、滯納金等也
        應該要減除，此由稅捐稽徵法第49條規定「滯納金、利
        息、滯報金、怠報金、短估金及罰鍰等，準用本法有關
        稅捐的規定」可驗證，被告提示於新竹地方法院的欠稅
        明細表將本稅與罰鍰列於同一欄也有相同含義，應從核
        定所得中扣除，不需以實際支付為必要，否則豈不是要
        股東與公司負擔租稅債務連帶責任。
      5.又依所得稅法修正前後的條文相參照可知，按修正前所
        得稅法第76條之1第2項明訂「依公司章程規定應分派董
        、監事、職、工之紅利」應減除，並未如修正後的所得
        稅法第66條之9第3項明定「已實際發生者為限」才可減
        除，依修訂前法律應減除全美昌公司章程所訂之董監酬
        勞及員工紅利。
    (二)被告主張之理由：
      1.按「公司組織之營利事業，其未分配盈餘累積數超過已
        收資本額1/2以上者，應於次一營業年度內，利用未分
        配盈餘，辦理增資，增資後為分配盈餘保留數，以不超
        過本次增資後已收資本額二分之一為限；其未依規定辦
        理增資者，稽徵機關應以其全部累積未分配之盈餘，按
        每股份之應分配數歸戶，並依實際歸戶年度稅率，課徵
        所得稅。」亦為行為時所得稅法第76條之1所規定。
      2.原告本年度原列報綜合所得總額272,839元，綜合所得
        淨額0元，經被告所屬新竹市分局查得原告配偶郭紹彬
        係全美昌公司股東，而全美昌公司截至85年度止累積未
        分配盈餘經稽徵機關核定後，已超過法定限額，被告所
        屬新竹市分局於87年10月6日以北區國稅竹市資第87012
        717號函檢送計算表及選擇函予該公司，通知該公司檢
        送行為時所得稅法第76條之1第2項規定得減除項目證明
        文件前來核對未分配盈餘累積數及選擇加徵10%營利事
        業所得稅或辦理增資或分配盈餘，惟該公司未依規定辦
        理，遂依前揭規定據以歸課股東所得稅，核定郭紹彬取
        有全美昌公司之營利所得16,274,778元，歸課原告綜合
        所得稅，經核並無不合，請予維持。
      3.又查，所得稅法與遺產稅法係不同之法令，各有其規定
        及適用範圍，原告雖已拋棄繼承，惟查拋棄繼承僅是拋
        棄繼承人地位，拋棄繼承被繼承人之債權與債務，核非
        得拋棄所得稅法第15條夫妻合併申報之義務。且釋字第
        318解釋已釋示夫妻合併申報課徵綜合所得稅並無違憲
        ，僅訓示稽徵機關為維護租稅公平應隨時斟酌相關法律
        及社會經濟情形對所得稅法第15條及第17條進行檢討改
        進，又所得稅法第71條之1即規定「中華民國境內居住
        之個人於年度中死亡，其死亡及以前年度依本法規定應
        報課稅之所得，除依第71條規定免辦結算申報者外…但
        遺有配偶為中華民國境內居住之個人者，仍應由其配偶
        依第71條之規定，合併辦理結算申報納稅。」被告以夫
        妻合併申報課徵原告綜合所得稅並無不合，原告主張既
        已拋棄繼承，無須合併配偶所得，核不足採。
      4.另原告主張已逾5年核課期間乙節。按財政部70.8.7台
        財稅第36583號函釋規定：「『依法歸戶課稅』應以公
        司未分配盈餘累積數超過法定限度，且未辦理增資者為
        準。在未具備上述要件前，公司各年度之未分配盈餘不
        能歸戶於各股東課稅。公司未分配盈餘在不能歸戶於各
        股東課稅前，稽徵機關對股東自不能行使核課權，其核
        課期間亦無從起算；故關於『依法歸戶課稅』之核課期
        間，應自稽徵機關依法應予歸戶之年度申報期間屆滿之
        翌日起算，並適用行為時稅法規定之核課期間辦理，不
        以分配盈餘之所屬年度為計算基礎。」被告係於89年1
        月13日以市資第89000319號函通知全美昌公司提供88
        年12月31日股東名冊據以歸課股東所得稅，是被告實際
        對原告進行歸戶之年度為89 年間，本件之核課期間即
        應自90年4月1日起算，被告於90年12月31日發單補徵原
        告所得稅，自未逾核課期間。
      5.另原告主張83年度(含)以後按同業利潤核定增加之所得
        ，應自未分配盈餘減除乙節。惟查，營利事業所得稅查
        核準則 (下稱查核準則)第111條之1第3款規定，旨在使
        營利事業對有支付事實因帳證無法勾稽查核遭剔除之營
        業成本及費用，於計算未分配盈餘時，得以減除，以符
        實際。查本件實際歸戶年度為89年度，有關未分配盈餘
        全美昌公司78年至82年營利事業所得稅案，均涉及虛列
        薪工資，原核定以無法提供確有雇用及給付薪資之資金
        證明，全數剔除，核定營業淨利均超過同業利潤標準，
        申經復查，輔以必要成本費用之考量，營業淨利乃改以
        同業利潤標準核定，且該等年度營利事業所得稅及虛列
        薪工資漏稅罰鍰，行政救濟已確定，另85年度營利事業
        所得稅案，原核定以全美昌公司逾期未提示帳證供查核
        ，帳載情形無法查明，遂依同業利潤標準核定其課稅所
        得額，行政救濟亦已確定等情，亦有全美昌前開各年度
        營利事業所得稅之復查決定書、訴願決定書可證，故全
        美昌公司78年度至82年度及85年度營利事業所得稅案，
        雖按同業利潤標準核定所得額，惟皆與上揭查核準則立
        法意旨不符，自無適用之餘地。
      6.至原告主張各年度董監事、職工福利、滯納金、滯納利
        息及各項罰鍰均應自核定所得中減除云云，按所得稅法
        第66條之9第2項第6款、第3項規定，計算未分配盈餘應
        減除之「依公司章程規定由當年度盈餘給付之董、理、
        監事職工紅利或酬勞金」，應以實際發生者為限。本件
        依全美昌公司78年至82年及85年營利事業所得稅結算申
        報書投資人明細及分配盈餘表所載，並未見有由當年度
        盈餘給付工紅利或酬勞金，核與前揭規定不符，自不得
        列為未分配盈餘之減除項目。又依查核準則第111條之1
        第2款規定，依所得稅法第38條及施行細則第42條之1規
        定，不得列為費用或損失之滯報金、怠報金、滯納金等
        及各項罰鍰，得自計算未分配盈之課稅所得額中減除。
        而「…以下各項目准於計算公司未分配盈餘時，自稽徵
        機關核定之營利事業所得額中減除…(二)罰鍰、滯納金、
        短估金、滯報金、怠報金暨依所得稅法規定應加計利息
        ，經取得正式收據者。」「公司組織之營利事業，於計
        算未分配盈餘時，…經稽徵機關查獲逃漏之以往年度之
        營業稅及各項罰鍰，應以經取得繳納憑證後，方得從稽
        徵機關核定之營利事業所得額中減除。」為財政部64.
        10.9台財稅第37296號函及71.6.22台財稅第34664號函
        釋所規定。查全美昌公司78年至82年營利事業所得稅漏
        稅罰鍰等並無繳納記錄，依前揭規定自不得減除，原核
        定計算全美昌公司截至85年底未分配盈餘累積數，未減
        除前開項目，並無不合。
    理  由
一、按「個人之綜合所得總額，以其全年左列各類所得合併計算
    之：第一類：營利所得：公司股東所獲分配之股利總額、合
    作社社員所獲分配之盈餘總額、合夥組織營利事業之合夥人
    每年度應分配之盈餘總額、獨資資本主每年自其獨資經營事
    業所得之盈餘總額及個人一時貿易之盈餘皆屬之。」「公司
    組織之營利事業，其未分配盈餘累積數超過已收資本額二分
    之一以上者，應於次一營業年度內，利用未分配盈餘，辦理
    增資，增資後為分配盈餘保留數，以不超過本次增資後已收
    資本額二分之一為限；其未依規定辦理增資者，稽徵機關應
    以其全部累積未分配之盈餘，按每股份之應分配數歸戶，並
    依實際歸戶年度稅率，課徵所得稅。前項所稱未分配盈餘，
    除依第66條之9第2項規定計算外，其由以前年度盈餘分配之
    股利或盈餘，並應予以減除。」及「前項所稱未分配盈餘，
    係指經稽徵機關核定之課稅所得額，加計同年度依本法或其
    他法律規定減免所得稅之所得額、不計入所得課稅之所得額
    、已依第39條規定扣除之虧損及減除左列各款後之餘額︰一
    當年度應納之營利事業所得稅。…四已依公司法或其他法律
    規定由當年度盈餘提列之法定盈餘公積，…十其他經財政部
    核准之項目。」行為時所得稅法第14條第1項第1類、第76條
    之1及第66條之9第2項分別定有明文。
二、次按，財政部77年12月30日台財第770667550號函釋：「(一)
    稽徵機關於核定公司之營利事業所得稅時，發現其未分配盈
    餘累積數已超過法定限額，應即行通知公司於文到十日內派
    員檢送所得稅法第76條之1第2項規定得減除項目之證明文件
    核對未分配盈餘累積，並於文到一個月內選定就超過可保留
    額度加徵10％營利事業所得稅或次一營業年度（及時歸戶案
    ）或查獲年度（未及時歸戶案件）之12月31日以前辦理增資
    或分配。(二)經核對其未分配盈餘累積數確已超過法定限額，
    並選定依所得稅法第76條之1規定辦理者，或逾期未選定加
    徵營利事業所得稅者，稽徵機關應以所得稅法第76條之1第
    1項規定所稱次一營業年度或未及時歸戶案件查獲年度之12
    月31日股東名簿所載股東為對象，於翌年按每股東之應分配
    數予以歸戶，並將課稅所得資料通報本部財稅資料中心及公
    司，由公司通知其股東將歸戶課稅所得併入歸戶年度所得申
    報納稅，如未將該分配數申報為所得，於核定其該年度所得
    稅時應併入計課。」係本於稅捐稽徵主管機關職權，就所得
    稅法第76條之1所為執行細節、技術性之釋示，俾下級機關
    所屬公務員行使職權時之依據，並未違反法律保留原則，自
    得予以援用。
三、經查，原告89年度綜合所得稅結算申報案，原列報綜合所得
    總額為272,839元，綜合所得淨額為0元。被告初查以原告之
    配偶郭紹彬（於89年9月6日死亡）係全美昌公司之股東，而
    全美昌公司截至85年度止，未加徵10%營利事業所得稅之未
    分配盈餘累積數為177,543,030 元，已超過實收資本額二分
    之一之法定限額，經被告所屬新竹市分局以87年10月6 日北
    區國稅竹市資第87012717號函檢送計算表及選擇函予該公司
    ，通知該公司檢送行為時所得稅法第76條之1 第2 項規定得
    減除項目證明文件前來核對未分配盈餘累積數及選擇加徵
    10% 營利事業所得稅或辦理增資或分配盈餘，惟該公司未依
    規定辦理，新竹市分局已於89年1 月13日以北區國稅竹市資
    第89000319號函請該公司提供88年12月31日股東名冊據以歸
    課股東所得稅等情，有原告89年度綜合所得稅核定通知書、
    被告核定通知書、新竹市分局前開各函、未分配盈餘超限強
    制歸戶明細表及全美昌公司78年度至82年度及85年度營利事
    業所得稅申報書、資產負債表、投資人明細及分配盈餘表附
    本院卷可稽，並為兩造所不爭，堪信為真實。故被告以全美
    昌公司截至85年度止，累積未分配盈餘數已超過法定限額，
    且未辦理增資或分配盈餘，乃依原告配偶之出資比例辦理強
    制歸戶，核定其89年度取有全美昌公司之營利所得
    16,274,778 元 ，併課原告當年度綜合所得稅，核定綜合所
    得總額為16,643,736元，淨額為16,183,802元，補徵稅額
    5,815,639 元，揆諸前揭規定，尚無不合。
四、原告不服循序提起行政訴訟，雖主張：原告配偶於89年9 月
    6日死亡後，其已依法拋棄繼承，對配偶之所得稅負即無繳
    納之義務。且依租稅法定主義，78年度至83年度之未分配盈
    餘部分已逾核課期間。又依實質課稅原則，全美昌公司於88
    年9月1日業經公告撤銷，係屬法定解散事由，應適用財政部
    74.5.14台財稅第15935號函釋規定，無再行核定歸戶之必要
    。另被告核定全美昌公司之累積未分配盈餘，未減除按同業
    利潤核定與各該年度帳載資料之所得額差額、各年度董監事
    、職工福利、滯納金、滯納利息及各項罰鍰，亦有違誤云云
    。
五、惟查：
    (一)按所得稅法第71條之1第1項規定：「中華民國境內居住之
      個人於年度中死亡，其死亡及以前年度依本法規定應申報
      課稅之所得，除依第71條規定免辦結算申報者外，應由遺
      囑執行人、繼承人或遺產管理人於死亡人死亡之日起三個
      月內，依本法之規定辦理結算申報，並就其遺產範圍內代
      負一切有關申報納稅之義務。但遺有配偶為中華民國境內
      居住之個人者，仍應由其配偶依第71條之規定，合併辦理
      結算申報納稅。」詳繹法條文義，其加諸生存一方配偶之
      合併辦理結算申報納稅之義務並無除外情形，是該配偶有
      否拋棄繼承及何人為死亡一方配偶之繼承人，均非所問，
      亦難因而免除其依法應納之稅捐。故原告主張其已拋棄繼
      承，自不負擔其配偶之所得稅債務等語，即非可採。
    (二)次按，未分配盈餘在稅捐稽徵機關未進行強制歸戶前，在
      事實上或法律上均屬公司所有，而在強制歸戶以後，該未
      分配盈餘事實上仍屬於公司所有，僅在法律上擬制為股東
      所有，此時，稅捐客體之應有所得始確定歸屬於稅捐主體
      之特定股東，是未分配盈餘強制歸戶之核課期間，自應以
      稽徵機關實際進行歸戶年度之翌年所得稅結算申報期日後
      一日起算；又所得稅法第76條之1所指「次一營業年度」
      ，是以未分配盈餘累積數超過法定限額之年度為計算基礎
      ，由該公司依規定於「次一營業年度」辦理增資，該公司
      始未依規定辦理增資，自應依此條文後段規定，由稽徵機
      關進行強制歸戶，並依實際歸戶年度稅率，課徵股東綜合
      所得稅，並未對於稽徵機關實行歸戶設有期間限制。故財
      政部70.8.7台財稅第36583號函釋：「『依法歸戶課稅』
      應以公司未分配盈餘累積數超過法定限度，且未辦理增資
      者為準。在未具備上述要件前，公司各年度之未分配盈餘
      不能歸戶於各股東課稅。公司未分配盈餘在不能歸戶於各
      股東課稅前，稽徵機關對股東自不能行使核課權，其核課
      期間亦無從起算；故關於『依法歸戶課稅』之核課期間，
      應自稽徵機關依法應予歸戶之年度申報期間屆滿之翌日起
      算，並適用行為時稅法規定之核課期間辦理，不以分配盈
      餘之所屬年度為計算基礎。」並未違反前揭規定意旨，自
      得予援用。本件被告係於89年1月13日以市資第89000319
      號函通知全美昌公司提供88年12月31日股東名冊據以歸課
      股東所得稅，此有前開函及累積未分配盈餘超限強制歸戶
      明細表在卷足參，是被告實際對原告配偶進行歸戶之年度
      為89年間，故本件核課期間應自90年4月1日起算，被告於
      91年11月19日發單補徵原告所得稅，自未逾五年核課期間
      。原告指稱公司之累積未分配盈餘如超過法定限額，應於
      次年底實行歸戶，再於翌年課徵股東之所得稅，故被告遲
      於89年始實行歸戶，78年度至83年度核定部分已逾核課期
      間云云，顯有誤解法令，核不足採。
    (三)再按，個人綜合所得稅之課徵，固以收付實現為一般原則
      ，但所得稅法第76條之1乃對於未分配盈餘強制歸戶課稅
      之特別規定，在適用上不發生與收付實現原則是否牴觸問
      題。又因公司之盈餘保留不分配，即股東在公司獲利當年
      度無綜合所得稅之負擔，俟公司實際分配盈餘時、或超限
      由稽徵機關強制分配時，始課徵股東綜合所得稅，已如前
      述，是強制歸戶之營利所得，係以公司累積未分配盈餘超
      限未辦理增資或盈餘分配為前提要件，自不以股東實際上
      是否有取得該盈餘為必要。查被告所屬新竹市分局於87年
      10月6日發函檢送計算表及選擇函予全美昌公司，通知其
      提供所得稅法第76條之1第2項規定之說明時，該公司尚未
      經主管機關撤銷登記，亦未依規定辦理清算申報或經法院
      宣告破產，法人人格尚存在，且該公司尚有欠繳稅捐及罰
      鍰，依本院卷附87至88年度營利事業所得稅結算申報書資
      產負債表所載，該公司亦有土地及房屋等資產，核與財政
      部74.5.14台財稅第15935號函釋：「公司…於接到稽徵機
      關通知提供所得稅法第76條之1第2項規定之說明前，業經
      …申請解散登記獲准，或經法院宣告破產者，其經稽徵機
      關核定之累積未分配盈餘，不再適用所得稅法第76條之1
      第1項規定…」之情形不同，此有被告所屬新竹市分局前
      開通知函、全美昌公司資產負債表附本院卷足稽，原告主
      張全美昌業經公告撤銷登記，且該公司嗣後申報清算時，
      亦無盈餘可供分配，自無再行核定歸戶之必要云云，亦無
      足取。
    (四)復按，所得稅法第76條之1規定，於法律所定之條件下，
      將保留於公司內之未分配盈餘擬制分配予公司股東，不以
      收付實現為必要，核其立法目的，係為避免營利事業之投
      資人，為規避綜合所得稅或遞延稅負，故意將盈餘留在營
      利事業內，而違反量能課稅原則。是未分配盈餘之計算自
      應以公司實際可供分配之稅後盈餘為準，準此，所得稅法
      第76條之1第2項規定，公司未分配盈餘累積數之計算，應
      依同法第66條之9第2項有關核定算營利事業未分配盈餘應
      加徵10％營利事業所得稅之未分配盈餘數額規定為之，除
      公司各年度課稅所得額外，其屬依法減免所得稅之所得額
      ，不計入所得課稅之所得額等，亦應併入計算未分配盈餘
      ，同時公司依法不能分配或已不存在之所得，及其以前年
      度盈餘分配之股利或盈餘，均應准予扣除，俾使未分配盈
      餘之計算臻於公平合理。又查核準則第111條之1第3款規
      定：「下列各款，於計算營利事業當年度應加徵10%營利
      事業所得稅之未分配盈餘時，得依所得稅法第66條之9第2
      項第10規定，自稽徵機關核定之課稅所得額中減除：…(三)
      依所得稅法第83條及其施行細則第81條規定，按同業利潤
      標準核定之全部或部分所得額，與其依帳載資料申報之全
      部或部分所得額之差額。…」旨在對於營利事業有支付事
      實，然因帳證無法勾稽查核遭剔除之營業成本及費用，於
      計算未分配盈餘時，應准予以減除，以符合公司之實際盈
      餘 (即財上盈餘)，故其前提，自應以營利事業有提出帳
      簿文據供核，且其帳簿文據之記載並無虛偽情事，自不待
      言。
    (五)又按，財政部88.7.15台財稅第881925982號函釋略以：「
      主旨：核釋86年12月30日所得稅法修正條文公布施行後，
      稽徵機關於第76條之1規定，辦理公司組織營利事業86年
      度以前未分配盈餘累積數逾限強制歸戶案件，其未分配盈
      餘計算之法令適用原則。說明：…稽徵機關辦理主旨案件
      ，有關未分配盈餘之計算，應適用『實際歸戶年度』之有
      效稅法規定為原則，…(二)『實際歸戶年度』於87年度以後
      者，應依現行所得稅法第76條之1第2項規定為原則。…修
      正前所得稅第76條立第2項規定，有利於納稅義務人者，
      依從優原，適用最有利於納稅義務人之規定。」並不違反
      前揭法律規定，且有利於納稅義務人之解釋，即得予援用
      ，本件實際歸戶年度為89年，固應適用現行所得稅法第76
      條之1規定，依同法第66條之9第2項規定計算未分配盈餘
      。惟查，全美昌公司78年至82年營利事業所得稅案，均涉
      及虛列薪工資，原核定以無法提供確有雇用及給付薪資之
      資金證明，全數剔除，核定營業淨利均超過同業利潤標準
      ，申經復查，輔以必要成本費用之考量，營業淨利乃改以
      同業利潤標準核定，並非有提供支付事實而予變更核定，
      且該等年度營利事業所得稅及虛列薪工資漏稅罰鍰，行政
      救濟已確定，另85年度營利事業所得稅案，原核定以全美
      昌公司逾期未提示帳證供查核，帳載情形無法查明，遂依
      同業利潤標準核定其課稅所得額，行政救濟亦已確定等情
      ，亦有被告所提全美昌前開各年度營利事業所得稅之復查
      決定書、訴願決定書附卷可稽，並為原告所不爭，堪信為
      真實。故全美昌公司78年度至82年度及85年度營利事業所
      得稅案，雖按同業利潤標準核定所得額，惟皆與前揭查核
      準則立法意旨不符，自無該查核準則第111條之1第3款之
      適用甚明。原告執稱被告計算全美昌公司之累積未分配盈
      餘，應減除按同業利潤核定與各該年度帳載資料之所得額
      差額云云，亦非有據。
    (六)再按，「前項所稱未分配盈餘，係指經稽徵機關核定之課
      稅所得額，…及減除左列各款後之餘額︰…六已依公司或
      合作社章程規定由當年度盈餘給付之董、理、監事職工紅
      利或酬勞金。…前項第三款至第八款，應以截至各該所得
      年度之次一會計年度結束前，已實際發生者為限。」為所
      得稅法66條之9第2項第6款、第3項所明定。本件依本院卷
      附前開全美昌公司78年至82年及85年營利事業所得稅結算
      申報書投資人明細及分配盈餘表所載，並未見有由當年度
      盈餘給付之董、理、監事職工紅利或酬勞金，該公司既未
      有實際支付董、理、監事職工紅利或酬勞金，核與前揭規
      定不符，自不得列為未分配盈餘之減除項目。原告訴稱公
      司章程既定明應給付董、監事職工之紅利，依法即得減除
      ，不論紅利是否支付云云，顯與法律規定不合，實無足取
      。
    (七)末按，所得稅法第38條及其施行細則第42條之1規定，不
      得列為費用或損失之滯報金、怠報金、滯納金等及各項罰
      鍰，於計算營利事業之未分配盈餘時，得依所得稅法第66
      條之9第2項第10規定，自稽徵機關核定之課稅所得額中減
      除，為查核準則第111條之1第2款所規定。另財政部
      64.10.4 台財稅第3796號函釋：「…說明：一以下各項目
      准於計算公司未分配盈餘時，自稽徵機關核定之營利事業
      所得額中減除：…(二)罰鍰、滯納金、短估金、滯報金、怠
      報金暨依所得稅法規定應加計利息，經取得正式收據者。
      …」及71.6.2台財稅第34664 號函釋：「公司組織之營利
      事業，於計算未分配盈餘時，其經稽徵機關核定之以往年
      度之營利事業所得稅雖未繳納，照所得稅法第76條之1第2
      項第1 款規定，仍得從稽徵機關核定之營利事業所得額中
      減除。但經稽徵機關查獲逃漏之以往年度之營業稅及各項
      罰鍰，應以經取得繳納憑證後，方得從稽徵機關核定之營
      利事業所得額中減除。」符合前揭所得稅法第76條之1及
      第66條之9 規定之規範意旨，得予援用。是以，前開查核
      準則第111 條之1 第2 款規定之滯報金、怠報金、滯納金
      等及各項罰鍰，自須公司已實際繳納者，始得列為未分配
      盈餘之減除項目。原告主張全美昌公司78年至82年度之滯
      納金、滯納利息及各項罰鍰，經查並無繳納紀錄，且該公
      司已清算完結，經核備在案，前開罰鍰已無起徵之可能，
      亦為原告所不爭，故原核定計算全美昌截至85年底未分配
      盈餘，未減除前開項目，即無不合，原告主張應予減除，
      尚無足採。
六、綜上所述，原處分並無違誤，復查、訴願決定遞予維持，俱
    無不合，原告仍執前詞，訴請撤銷，為無理由，應予駁回。
據上論結，本件原告之訴為無理由，爰依行政訴訟法第98條第3
項前段，判決如主文。
中    華    民    國    95    年     4    月    6     日
                        第二庭審判長法  官  徐瑞晃
                                    法  官  吳慧娟
                                    法  官  蕭惠芳
上為正本係照原本作成。
如不服本判決，應於送達後20日內，向本院提出上訴狀並表明上
訴理由，如於本判決宣示後送達前提起上訴者，應於判決送達後
20日內補提上訴理由書（須按他造人數附繕本）。
中    華    民    國    95    年     4    月    6     日
                                    書記官  李淑貞                              法  官


司法院資訊處製作；財團法人民間司法改革基金會備份。
